臺北高等行政法院裁定
　　　　　　　　　　　　　　　　　　 95年度訴字第04378號
　　　　　　　　　　　　　　　.
原　　　告　甲○○
送達代收人　乙○○
被　　　告　新竹縣警察局
代　表　人　黃宗仁（局長）住同上
訴訟代理人　丁○○
　　　　　　戊○○
　　　　　　己○○
送達代收人　丙○○
上列當事人間因調任事件，原告不服公務人員保障暨培訓委員會
中華民國95年10月3 日95公審決字第0321號復審決定，提起行政
訴訟。本院裁定如下：
    主  文
原告之訴駁回。
訴訟費用由原告負擔。
    理  由
一、按「原告之訴，有左列各款情形之一者，行政法院應以裁定
    駁回之。但其情形可以補正者，審判長應定期間先命補正：
    ．．．十起訴不合程式或不備其他要件者。」、「人民因中
    央或地方機關之違法行政處分，認為損害其權利或法律上之
    利益，經依訴願法提起訴願而不服其決定，．．．，得向高
    等行政法院提起撤銷訴訟。」行政訴訟法第107 條第1 項第
    10 款 及第4 條第1 項分別定有明文。可知，若對非行政處
    分提起撤銷訴訟，其起訴即屬不備起訴要件，高等行政法院
    應以裁定駁回之。又公務人員保障法第4 條第1 項規定：「
    公務人員權益之救濟，依本法所定復審、申訴、再申訴之程
    序行之。」可知公務人員權益保障事件之救濟途徑分為：復
    審與申訴、再申訴二種不同程序。同法第25條第1 項及第72
    條第1 項規定：「公務人員對於服務機關或人事主管機關．
    ．．所為之行政處分，認為違法或顯然不當，致損害其權利
    或利益者，得依本法提起復審。」、「保訓會復審決定依法
    得聲明不服者，．．．得於決定書送達之次日起2 個月內，
    依法向該管司法機關請求救濟。」另同法第77條第1 項規定
    ：「公務人員對於服務機關所為之管理措施或有關工作條件
    之處置認為不當，致影響其權益者，得依本法提起申訴、再
    申訴。」及同法第84條並未準用第72條之規定，準此，公務
    人員保障暨培訓委員會（下稱保訓會）係再申訴事件之最終
    審理機關，一經該會為再申訴決定，事件即告確定，不得以
    同一事由更為爭執。再參照司法院釋字第187 號、201 號、
    243 號、266 號、298 號、312 號、323 號、338 號等解釋
    意旨，須足以改變公務員身分關係，或於公務員權利有重大
    影響之處分，或基於公務員身分所產生之公法上財產上請求
    權，始可依公務人員保障法所定復審程序請求救濟，並提起
    行政訴訟。惟若未改變公務員身分關係、不直接影響服公職
    權利之記大過、記過處分、考績評定、機關內部所發之職務
    命令或所提供之福利措施等措施，核屬公務人員保障法第77
    條第1 項所指之工作條件或管理措施，公務人員僅得依申訴
    、再申訴程序尋求救濟，不得以復審之程序請求救濟，亦不
    得提起行政訴訟。
二、按「警察人員之管理，依本條例之規定，本條例未規定者，
    適用有關法律之規定。」、「警察官、職分立，官受保障，
    職得調任，非依法不得免官或免職。」、「警察官等為警監
    、警正、警佐。各分1 、2 、3 、4 階，均以第1 階為最高
    階。」、「各級警察機關及專門性職務人員，得經升職教育
　　或專業訓練培育之。」、「警察人員之陞遷，應本人與事適
    切配合之旨，考量機關特性及職務需要，依資績並重、內陞
    與外補兼顧原則，並與教育訓練及考核相合，採公開、公平
    、公正方式，擇優陞任或遷調歷練，以拔擢及培育人才。前
    項警察人員陞遷之辦法，由內政部定之。」、「調任同官等
    低官階職務之警察官，仍以原官階任用並敘原俸級。」行為
    時警察人員管理條例第2 條、第4 條、第5 條、第19條、第
    20條、第26條第3 項分別定有明文。次按「同一陞遷序列職
    務間之遷調．．．，得免經甄審，由權責機關首長逕行核定
    。」、「同一陞遷序列職務人員，除有第5 條第4 項之情形
    外，權責機關得應勤、業務需要辦理職務遷調或定期業務輪
    調。」行為時警察人員陞遷辦法第13條第2 項、18條亦分別
    定有明文。準此，警察機關首長在合理及必要之範圍內，基
    於內部管理、領導統御及業務運作需要，就警察人員之職務
    調動，本係機關首長固有之權限。至是否適任某項特定職務
    ，主管長官除應本專才、專業、適才、適所之旨外，並應就
    警察人員個人之工作表現、品行操守、學識經驗及能力等各
    方面考核評量。惟類此調任工作，富高度屬人性，除是類調
    任違反相關人事法令規定，具有法定程序上瑕疵、對事實認
    定有違誤、未遵守一般公認價值判斷之標準、有與事件無關
    之考慮牽涉在內及有違反平等原則等情事外，主管長官對部
    屬所為職務調動之判斷餘地，爰應予尊重，合先敘明。
三、再按「現職公務人員調任，依左列規定：「．．．二經依法
    任用人員，除自願者外，不得調任低一官等之職務。三在同
    官等內調任低職等職務，除自願者外，以調任低一職等之職
    務為限，均仍以原職等任用，．．．，主管人員不得調任本
    單位之副主管或非主管，．．．。」則分別為公務人員任用
    法第18條第1 項第2 款、第3 款所明定。另公務人員俸給法
    第5 條、第11 條 第1 項後段及第16條第2 項則分別規定：
    「加給分下列3 種：一職務加給：對主管人員或職務繁重或
    工作具有危險性者加給之。．．．。」「．．．在同官等內
    調任低職等職務以原職等任用人員，仍敘原俸級。」「在同
    官等內調任低職等職務仍以原職等任用，並敘原俸級人員，
    考績時得在原銓敘審定職等俸級內晉敘。」可知，經依法任
    用並原為主管之人員，在同官等內調任低職等職務，若已依
    前述公務人員任用法第18條第1 項第3 款規定，僅是調任低
    一職等職務，且調任非本單位之副主管或非主管，並仍以原
    職等任用，並因依上述公務人員俸給法第11條第1 項後段及
    第16條第2 項規定，其仍敘原俸級，考績時並得在原銓敘審
    定職等俸級內晉敘。故此種職務調任，並未改變該公務人員
    之公務員身分關係，亦不影響該公務人員原來之俸級及嗣後
    之晉敘；至於由主管人員調任為非主管人員，雖使該公務人
    員因此喪失主管加給之支給，惟主管加給，依上開所述，係
    因主管人員所擔任主管「職務」之性質，依法給予之加給，
    並非本於公務人員身分依法應獲得之俸給，故應認上述情況
    之職務調任，因未損及公務人員之身分、官等及俸給等權益
    ，是其僅屬行政機關之內部管理事項，並非行政處分，故而
    該公務人員雖得循公務人員保障法關於申述及再申述之程序
    以為救濟，但並不得提起行政訴訟請求救濟（最高行政法院
    94年度裁字第1894號裁定可資參照）。
四、緣原告前任新竹縣警局橫山分局（下稱橫山分局）勤務指揮
    中心主任，經被告以94年12月15日竹縣警人字第0943011291
    號令（下稱原處分）調派為新竹縣警察局民防管制中心警務
    員，原告不服，提起復審，經遭駁回，遂提起本件行政訴訟
    。
五、本件原告起訴意旨略以：原告被調任非主管職務，係肇因曾
    任原告之部屬巡佐黃東才向臺灣新竹地方法院檢察署申告橫
    山分局組長蘇勝利有涉貪瀆、偽造文書等不法事證，而該案
    尚未結案，保訓會未能了解原委，即草率作出復審決定。被
    告函復原告有關職務從主官調非主管之內容均相矛盾、與事
    實有違。又觀本件復審決定內容，對原告有利之主張，均未
    採信，實難令人信服，且原告多次要求言詞辯論，均未獲保
    訓會回應。原告無端遭被告蓄意提列風紀評估對象，原告提
    起申訴，遭無情打壓，復提起再申訴，經保訓會95公申決字
    第0226號再申訴決定予以撤銷，由被告另為適法之處理，被
    告始將原告所列風紀評估對象資料自考核中抽除。原告遭被
    告提列風紀評估對象期間將近1 年，經保訓會還給清白，而
    被告卻未對將原告提列風紀評估對象之參與決策者作出任何
    處分，已明顯違背職務。聲明請求確認原處分違法，並依行
    政訴訟法第7 條規定，合併請求被告賠償新臺幣（下同）1
    元之精神上損失云云。
六、本件原告起訴後，被告之代表人已由周壽松變更為黃宗仁，
    茲由新任代表人具狀聲明承受訴訟，核無不合，應予准許，
    先為明。
七、查原告目前已由原被告所屬單位調任內政部入出國及移民署
    一節，據原告自承在卷，亦為被告所不爭，因此其訴之聲明
    有關請求撤銷復審決定及原處分部分，請求變更為確認原處
    分違法，核無不合，其此部分訴之變更應予准許。
八、本件原處分核定原告由原任橫山分局勤務指揮中心主任一職
    ，調派為被告所屬民防管制中心警務員，查原告之職務調任
    ，係被告所屬同一第8 陞遷序列職務人員（計38員），經綜
    合考量各單位特性及秉於被告勤、業務需要，將原告改調被
    告所屬民防管制中心警務員，又其職務列等並無改變，仍為
    警正3 階1 級，並均敘原俸級等情，為兩造所不爭，復有原
    處分在卷可按，自堪信為真正。則原告之調任新職，屬同官
    等內之調任，且無降級、減俸情事，復未改變原告之警察人
    員之身分關係，亦不影響其原來俸級及爾後之晉敘至明，自
    難認其因本次職務調任而損及其公法上之財產請求權。至原
    告主張被告將其由主管職務調任非主管職務，影響其主管職
    務加給、警勤加給、超勤津貼云云。然按「警察人員加給分
    勤務加給、專業加給、職務加給、地域加給；其各種加給之
    給與，由行政院定之。」行為時警察人員管理條例第27條定
    有明文。次按行政院訂頒之「全國軍公教員工待遇支給要點
    」四(二)加給部分：1.主管職務加給規定：「(1)．．(2)支領主
    管職務加給人員，以各機關組織法規規定並實際負領導責任
    之主管為準。．．」可知，警察人員之加給，係按其實際執
    行之職務核發，其主管加給，係因其原擔任主管人員，因其
    職務之性質及內容所支給之職務加給，並非因警察身分所當
    然發生。則原告因未擔任主管職務，自無從支給主管職務加
    給，該部分加給之支付，並非調任所直接規制之內容；至其
    他警勤加給、超勤津貼等，乃視原告確有實際執行勤務或加
    班等始可支付，亦與原告主管職務無涉。故揆諸前揭說明，
    應認被告對原告本次職務調任，核屬機關內部所為之管理措
    施。原告如有不服，應依公務人員保障法第23條第1 項規定
    ，提起申訴、再申訴尋求救濟，尚不得依復審程序請求救濟
    ，亦不得提起行政訴訟，本件復審決定自實體上駁回原告之
    請求，理由雖有未洽，結論尚無不合，原告復提起本件行政
    訴訟，難謂為合法，自應予駁回。另行政訴訟法第7 條固規
    定，提起行政訴訟，得於同一程序中合併請求損害賠償或其
    他財產給付，然該規定係以原告提起之行政訴訟合法為前提
    ，方得合併請求賠償其損害，否則該合併請求賠償之訴，亦
    屬不備起訴要件而不合法。而原告提起本件行政訴訟，係屬
    不合法，已如前述，則原告合併請求被告賠償精神上損失1
    元，即失所附麗，不備起訴要件，應併予駁回。
九、依行政訴訟法第107 條第1 項第10款、第104 條、民事訴訟
    法第95條、第78條，裁定如主文。
中　　華　　民　　國　　96　　年　　8　　 月　　16　　日
                       第四庭審判長法  官　侯東昇
                                   法  官  李玉卿
                                   法  官  陳秀
上為正本係照原本作成。
如不服本裁定，應於送達後10日內向本院提出抗告狀（須按他造
人數附繕本）。
中　　華　　民　　國　　96　　年　　8　　 月　　16　　日
    　　  　　　　　　　    　     書記官  楊子鋒
